臺灣板橋地方法院刑事判決　　　　　　 100年度易緝字第58號
公　訴　人　臺灣板橋地方法院檢察署檢察官
被　　　告　楊文聖
上列被告因詐欺案件，經檢察官提起公訴（98年度偵緝字第2201
號），移送併辦（99年度偵字第4558號），經本院合議庭裁定由
受命法官獨任進行簡式審判程序，判決如下：
    主  文
楊文聖幫助意圖為自己不法之所有，以詐術使人將本人之物交付
，處拘役拾日，如易科罰金，以新臺幣壹仟元折算壹日。
    事  實
一、楊文聖對於犯罪集團或不法份子利用他人金融機構帳戶實行
    詐欺或其他財產犯罪，掩飾不法利益，規避司法偵查，有所
    預見，仍基於幫助詐欺之不確定故意，於民國97年5 、6 月
    間某日，於（改制前）臺北縣板橋市公所附近，將其申請之
    中國信託商業銀行帳號：0000000000000000號帳戶及富邦銀
    行帳號：000000000000號帳戶之存摺、提款卡及密碼提供予
    「江昱賢」年籍不詳之成年人。而該「江昱賢」年籍不詳之
    成年人及其所屬詐騙集團成員取得上開帳戶後，即基於詐欺
    取財之犯意，而為下列行為：
（一）於97年12月24日下午8 時10分許，佯稱為網路賣家人員，
      致電王能可，詐稱因其網路購物誤設分期付款，須至提款
      機前解除設定云云，致王能可陷於錯誤，於翌（25）日下
      午11時許，至高雄市○○○路366 號之中國信託商業銀行
      自動櫃員機，依詐騙集團成員之指示，接續將30,000元、
      16,000元存入上開楊文聖中國信託商業銀行之帳戶，旋遭
      提領一空。
（二）於97年12月25日下午6 時40分許，佯稱為雅虎奇摩拍賣網
      職員，致電陳攸滋詐稱其購物金額簽收錯誤成為分期付款
      ，指示其至金融機構自動櫃員機操作更正，致陳攸滋陷於
      錯誤，於當日下午7 時55分許至中國信託商業銀行存款機
      存款25,000元至楊文聖上開中國信託商業銀行帳戶內，旋
      遭提領一空。
（三）於98年1 月9 日上午10時20分許，佯稱為花蓮地方法院書
      記官林淑琳而致電林原斌，對其詐稱其銀行帳戶有詐騙款
      項匯入，指示其將帳戶內款項匯至指定帳戶，致林原斌陷
      於錯誤，而於同日下午1 時15分許自其帳戶提領70,000元
      後，至臺北富邦商業銀行臨櫃存款至楊文聖上開富邦銀行
      帳戶內，旋遭提領一空。
    嗣王能可、陳攸滋、林原斌察覺有異而報警處理，始悉上情
    。
二、案經林原斌訴由（改制前）臺北縣政府警察局海山分局；（
    改制前）臺北縣政府警察局新莊分局移請臺灣板橋地方法院
    檢察署檢察官偵查起訴、移送併辦。
    理  由
一、本件被告楊文聖所犯係死刑、無期徒刑、最輕本刑為三年以
    上有期徒刑以外之罪，其於準備程序中就被訴事實為有罪之
    陳述，經本院告知簡式審判程序之旨，並聽取公訴人、被告
    之意見後，經本院合議庭依刑事訴訟法第273 條之1 第1 項
    規定裁定由受命法官獨任進行簡式審判程序，合先敘明。
二、認定犯罪事實所憑證據及理由
（一）訊據被告楊文聖坦承於民國97年5 、6 月間某日，於（改
      制前）臺北縣板橋市公所附近，將上揭其申請之中國信託
      商業銀行帳戶及富邦銀行帳戶之存摺、提款卡及密碼借予
      自稱「江昱賢」年籍不詳之成年人等情不諱（見本院100
      年度易緝字第58號卷第5 、62頁）。
（二）又被害人王能可，因詐騙集團成員佯稱因其網路購物誤設
      分期付款，須至提款機前解除設定云云，使其陷於錯誤，
      於97年12月25日下午11時許，至高雄市○○○路366 號之
      中國信託商業銀行自動櫃員機，將30,000元、16,000元存
      入被告上開中國信託商業銀行土城分行帳戶內，旋遭提領
      一空；被害人陳攸滋因詐騙集團成員佯稱因其購物金額簽
      收錯誤成為分期付款，指示其至金融機構自動櫃員機操作
      更正，致其陷於錯誤，於當日下午7 時55分許至中國信託
      商業銀行存款機存款25,000元至被告上開中國信託商業銀
      行帳戶內，旋遭提領一空；告訴人林原斌因詐騙集團成員
      佯稱花蓮地方法院書記官林淑琳，對其詐稱其銀行帳戶有
      詐騙款項匯入，指示其將帳戶內款項匯至指定帳戶，致其
      陷於錯誤，而於98年1 月9 日下午1 時15分許自其帳戶提
      領70,000元後，存款至被告上開富邦銀行帳戶內，旋遭提
      領一空等情，業經被害人王能可、陳攸滋、告訴人林原斌
      分別於警詢中證述明確（見99年度偵字第4558號卷第13-1
      5 頁；見98年度偵字第10969 號卷第10、11頁；見98年度
      偵字第10145 號卷第4-5 頁），並有被告之上開中國信託
      商業銀行帳戶開戶基本資料及交易明細表1 份（見99年度
      偵字第4558號卷第35-41 頁；見98年度偵字第10969 號卷
      第19-23 頁）、被告上開臺北富邦商業銀行帳戶開戶資料
      、交易明細表各1 件（見98年度偵字第10145 號卷第16-1
      8 頁）、中國信託商業銀行自動櫃員機交易明細表1 紙（
      見98年度偵字第10969 號卷第24頁）、臺北富邦銀行存摺
      類存款存入存根1 紙（見98年度偵字第10145 號卷第9 頁
      ）在卷可稽（見99年度偵字第6885號卷第6-13、16頁），
      足見被告之上開2 帳戶確遭詐欺犯罪集團假藉名義，詐騙
      被害人王能可、陳攸滋、告訴人林原斌將金錢存入，並旋
      由詐欺集團成員提領等情，堪予認定。
（三）按刑法上之故意，分為直接故意（確定故意）與間接故意
      （不確定故意），「行為人對於構成犯罪之事實，明知並
      有意使其發生者」為直接故意；又「行為人對於構成犯罪
      之事實，預見其發生而其發生並不違背其本意者」為間接
      故意，刑法第13條第1 項、第2 項定有明文。茲衡諸常情
      ，今日一般人至金融機關開設帳戶使用，係極為方便容易
      且迅速之事，苟有使用金融存款帳戶之正當用途，自以使
      用其本人或可信賴之親友申請之帳戶，最為便利安全，始
      可避免帳戶名義人反悔或心存歹念，利用通知掛失止付、
      變更存戶印鑑圖章或換摺之方式，將帳戶內之款項領走一
      空，反致使用帳戶人蒙受損失，故苟非意圖以他人之帳戶
      從事不法用途，並藉以逃避查緝，自以其他方法向無相當
      信賴關係之陌生人取得帳戶使用之理，且近年來詐財之犯
      罪類型層出不窮，該等犯罪，多數均係利用他人帳戶作為
      詐欺所得財物之出入帳戶，業經媒體廣為披載，是依一般
      人通常之知識、智能及經驗，均已詳知向陌生人購買、承
      租或其他方法取得帳戶者，多係欲藉該帳戶取得不法犯罪
      所得，且隱匿帳戶內資金之實際取得人之身分，以逃避追
      查，而當時被告已年滿27歲，係具智識之人，自難諉稱不
      知。且被告於本院審理時亦供稱：將上揭2 帳戶存摺、提
      款卡、密碼交付時，並不知該人姓名，是事發後詢問，才
      得知，足見被告率將上揭2 帳戶存摺、提款卡及密碼交付
      姓名、年籍均不詳之人，被告對於交付其所有上開帳戶之
      存摺、提款卡、密碼等資料，將可能被用來作為詐欺取財
      等非法用途上，應有所預見，且不違背其本意，被告猶提
      供其所有之金融帳戶存摺、提款卡及密碼予真實姓名、年
      籍不詳之人，當堪認被告有容任將提供之金融帳戶資料作
      為詐欺取財之匯款指定帳戶使用，則被告有幫助詐欺取財
      之不確定故意即可認定。
（四）從而，被告既可預見金融帳戶存摺提供他人使用將幫助他
      人實施詐欺犯罪，將存摺、提款卡、密碼交付他人，顯有
      縱有人以其金融帳戶實施詐欺犯罪亦不違背其本意之幫助
      詐欺不確定故意，堪予認定。綜上所述，本案事證明確，
      應依法論科。
三、論罪科刑
（一）核被告楊文聖所為，係犯刑法第30條第1 項、第339 條第
      1 項之幫助詐欺取財罪。
（二）被告基於幫助前述不詳詐欺集團成年人士遂行詐欺犯行之
      不確定故意，而為詐欺犯罪構成要件以外之行為，為幫助
      犯，爰依刑法第30條第2 項規定，減輕其刑。
（三）又被告以一同時提供其所開立之中國信託商業銀行帳戶及
      富邦銀行帳戶之存摺、提款卡及密碼之幫助行為，使詐騙
      集團成員向被害人王能可、陳攸滋、告訴人林原斌3 人為
      詐騙行為，應成立同種想像競合犯，而從一重之幫助詐欺
      既遂罪一罪處斷。
（四）爰審酌被告交付帳戶存摺、提款卡及密碼等物予他人，充
      作轉向他人詐欺取財之工具，非但徒增被害人尋求救濟之
      困難，亦使詐騙集團得以順遂詐欺取財犯行，並審酌被害
      人遭受損害之程度、被告素行、犯罪之手段、情節、生活
      狀況、智識程度，於本院審理時業已承認犯行，且被害人
      陳攸滋、告訴人林原斌於本院審理時提起附帶民事訴訟，
      被告並與之達成民事訴訟上和解，此為本院職務上所知悉
      之犯後態度，量處如主文所示之刑，並諭知易科罰金折算
      之標準，以示懲儆。
（五）至移送併辦犯罪事實（被告幫助詐騙被害人王能可部分）
      與本案原經起訴部分，有想像競合犯之裁判上一罪關係，
      本院自應併予審認，附此敘明。
據上論斷，應依刑事訴訟法第299 條第1 項前段、第273 條之1
第1 項，刑法第30條、第339 條第1 項、第41條第1 項前段，刑
法施行法第1 條之1 第1 項、第2 項前段，判決如主文。
本案經檢察官洪松標到庭執行職務。
中    華    民    國    100   年    9     月    23    日
                  刑事第十五庭  法  官   方鴻愷
以上正本證明與原本無異。
如不服本判決，應於判決送達後10日內敘明上訴理由，向本院提
出上訴狀（應附繕本），上訴於臺灣高等法院。其未敘述上訴理
由者，應於上訴期間屆滿後20日內向本院補提理由書「切勿逕送
上級法院」。
                                書記官   江怡萱
中    華    民    國   100    年    9     月    26    日
附錄本案論罪科刑法條：
刑法第30條：
幫助他人實行犯罪行為者，為幫助犯。雖他人不知幫助之情者，
亦同。
幫助犯之處罰，得按正犯之刑減輕之。
刑法第339 條第1 項：
意圖為自己或第三人不法之所有，以詐術使人將本人或第三人之
物交付者，處5 年以下有期徒刑、拘役或科或併科1000元以下罰
金。